【裁判字號】    89,易,3564
【裁判日期】    900314
【裁判案由】    詐欺
【裁判全文】
臺灣臺中地方法院刑事判決                        八十九年度易字第三五六四號
    公  訴  人  台灣台中地方法院檢察署檢察官
    被      告  丙○○
                乙○○
右列被告等因詐欺案件，經檢察官提起公訴（八十九年度偵字第四五四五號、八十九
年度偵緝字第四一九號），本院判決如左：
    主  文
丙○○、乙○○共同意圖為自己不法之所有，以詐術使人將第三人之物交付，丙○○
處有期徒刑壹年，乙○○處有期徒刑捌月。均緩刑年。
    事  實
一、丙○○明知自己並無資力，復因票據債信，無法向銀行貸款取得款項，竟為取得
    向銀行設定抵押借款，以供其生意上週轉之用，竟與乙○○共同基於意圖為自己
    不法所有之犯意聯絡，於民國（下同）八十八年四月二十八日，在不知情之黃進
    富之台中市○○路代書事務所內，分由丙○○以新台幣（下同）三百五十萬元之
    代價，向甲○○購買其代理所有人出賣之坐落在台中市○○區○○段第八五地號
    ，面積０．一０六八公頃，應有部分萬分之一三０之土地及其上建物（即門牌台
    中市北屯區○○○街四五號七樓之六），丙○○為取信於甲○○，於簽約當日（
    即八十八年四月廿八日）即先支付二十萬元之訂金，致甲○○陷於錯誤，誤以為
    丙○○確有購買前揭房地之意思，即同意丙○○以乙○○名義購買，並由丙○○
    代為簽訂房屋買賣合約，及同意先行辦理所有權移轉登記，俟丙○○向銀行申辦
    房貸，取得貸款三日內後，再交付尾款三百萬元。丙○○、乙○○二人，旋於八
    十八年五月三日辦妥以乙○○為所有權人之登記，並於同年月底，持前揭房地向
    台灣土地銀行台中分行辦理抵押借款二百二十萬元，於八十八年六月十四日取得
    前揭二百二十萬元之款項後，丙○○即為乙○○清償其積欠他人之借款四十萬元
    ，其餘一百八十萬元，則由丙○○取得，供作其生意上之週轉金。嗣於八十八年
    六月底，甲○○始知前揭抵押款項，業已為丙○○、乙○○領走，丙○○並隨即
    逃匿無，甲○○至此始知受騙。再向乙○○追討，乙○○始於同年七月十二日
    將前開房地移轉登記甲○○名義。
二、案經甲○○訴請台灣台中地方法院檢察署檢察官偵查起訴。
    理  由
一、訊據被告丙○○固不諱言確於右揭時地向告訴人甲○○購買前揭房地，並領走前
    揭抵押借款二百二十萬元等情，惟矢口否認有何詐欺犯行，被告丙○○辯稱：當
    初因甲○○委託伊處理二個店面，利潤約有三百萬元左右，伊以為伊可以順利處
    理上開二面店面，就可以償還給甲○○辦理前揭過戶的錢，沒想到上開二個店面
    ，沒有順利的成交，所以伊未拿到該錢款項，而伊自己公司的資金亦有困難，才
    會將該抵押之借款先予挪用，伊並無詐欺之意思云云；被告乙○○則對右揭事實
    ，供承不諱。經查：（一）右揭事實，業據告訴人甲○○於偵審中指訴綦詳，核
    與被告乙○○之供述相符，並有買賣合約書、土地登記謄本、乙○○同意書及台
    灣土地銀行台中分行函各一份在卷可按。又（１）本件簽訂契約之時間為八十八
    年四月廿八日，至被告丙○○於六月十四日領得前揭抵押借款二百二十萬元之時
    間，其期間僅四十幾天而已，被告丙○○之資金變化豈可能自足支應二、三百萬
    元之款項，至四十天後即週轉不靈，已無非疑？況被告丙○○亦自承其確因票據
    債信，無法向銀行貸款取得款項，始以乙○○之名為所有權人，且取得該筆款項
    後，除為被告乙○○清償四十萬元之債務外，其餘的供其生意上週轉之用，可見
    被告丙○○於買受前揭房地之初，已無資力，否則怎可能於短短四十餘天即陷於
    無資力之狀態。（２）前揭抵押之款項本來即為前揭房地之尾款，於三日內即應
    支付於告訴人，惟被告丙○○於取得款項後，非但未知會告訴人，反而將之朋分
    供作其等二人積欠他人債務之用，可見被告丙○○、乙○○具有不法所有之意圖
    甚為明確。（３）被告乙○○明知被告丙○○並無資力，且其本身亦無力支付前
    開房屋之價款，竟同意被告丙○○以其名義購買房屋，事後又分得前揭之房地之
    貸款，其有詐欺之共同犯意，至明灼然。（二）雖被告丙○○辯稱其原以為可以
    順利將告訴人所委託之店面處理掉，以供償還前揭過戶之款項，惟前揭委託之事
    項，與本件並無關連，且須轉賣完成始可取得一百五十萬元之傭金，已據告訴人
    供明在卷，且告訴人為前揭供述時，已與被告丙○○達成和解，猶為上揭之陳述
    ，自無誣指被告丙○○之理，其上揭陳述自可採信。可見，前揭告訴人所委賣店
    面部分，核與本件無關。綜上，被告丙○○所辯不足採信，被告乙○○自白核與
    事實相符，本件事證明確，其等二人之犯行，均堪以認定。
二、核被告丙○○、乙○○所為，均犯刑法第三百三十九條第一項之詐欺取財罪。被
    告等就上開犯行有犯意聯絡及行為分擔，應依共同正犯論處。爰審酌被告等二人
    之犯罪動機、目的、手段及於被查覺亦能馬上將前揭房地歸還，並積極進行和解
    等情，分別量處如主文所示之刑。又被告丙○○、乙○○均前未曾受過有期徒刑
    以上刑之宣告，此有臺灣臺中地方法院檢察署刑案資料查註記錄表及台灣高等法
    院被告全國前案紀表在卷可按，其因一時失慮致罹刑章，經此科刑之教訓，當知
    所警惕而無再犯之虞，且事後被告丙○○亦已告訴人達成和解，本院認其等二人
    所受刑之宣告以暫不執行為適當，爰均併宣告緩刑三年，以啟自新。
據上論斷，應依刑事訴訟法第二百九十九條第一項前段，刑法第二十八條、第三百三
十九條第一項、第七十四條第一款，罰金罰鍰提高標準條例判第一條前段，判決如主
文。
本案經檢察官黃惠玲到庭執行職務。
中      華    民      國      九十      年     三     月     十三     日
                                     臺灣臺中地方法院刑事第一庭
                                          法  官  吳  進  發
右正本證明與原本無異。
如不服本判決，應於判決送達後十日內向本院提出上訴狀，上訴於臺灣高等法院臺中
分院( 須附繕本 )。
                                          書記官
中      華      民      國      九十      年     三     月     十四     日


司法院資訊處製作；財團法人民間司法改革基金會備份。
